臺灣臺北地方法院簡易民事判決
110年度店簡字第1029號
原      告  泰安產物保險股份有限公司

法定代理人  李松季  
訴訟代理人  吳振碩  


被      告  吳健榮  
上列當事人間侵權行為損害賠償事件，於民國110年10月6日言詞
辯論終結，本院判決如下：
　　主    文
原告之訴及假執行之聲請均駁回。
訴訟費用由原告負擔。
    事實及理由
一、被告經合法通知，未於言詞辯論期日到場，核無民事訴訟法
    第386條所列各款情形，爰依原告之聲請，由其一造辯論而
　　為判決，合先敘明。
二、原告主張：車牌號碼000-000號普通重型機車（下稱系爭車
    輛）為原告所承保之車輛，惟被告未領有駕駛執照，仍於民
    國107年10月29日上午6時55分許，駕駛系爭車輛行經新北市
    新店區中正路與中正路265巷口，因未注意車前狀況及車速
    過快之過失，而擦撞騎乘腳踏車之訴外人林慶良，致訴外人
    林慶良受有傷害，原告並已賠付保險金新臺幣(下同)2,072,
    870元予請求權人林慶良、林義昌、林義彬、林素菊等人，
    依強制汽車責任保險法第29條第1項第5款規定，原告自得在
    給付金額範圍內向被告求償。為此，爰依強制汽車責任保險
    法第29條第1項第5款之規定提起本件訴訟。並聲明：被告應
    給付原告2,072,870元，並自起訴狀送達翌日起至清償日止
    ，按年息百分5計算之利息；願供擔保，請准宣告假執
　　行。
三、被告未於言詞辯論期日到場，亦未提出書狀為任何聲明或陳
    述。
四、得心證理由：
(一)按因故意或過失，不法侵害他人之權利者，負損害賠償責任
    ；汽車、機車或其他非依軌道行駛之動力車輛，在使用中加
    損害於他人者，駕駛人應賠償因此所生之損害，民法第184
    條第1 項前段、第191 條之2 前段分別定有明文。次按損害
    賠償之債，以有損害之發生及有責原因之事實，並二者之間
    ，有相當因果關係為成立要件，故原告所主張損害賠償之債
    ，如不合於此項成立要件者，即難謂有損害賠償請求權存在
    。另按被保險人違反道路交通管理處罰條例第21條規定，未
    領有駕駛執照而駕車，致被保險汽車發生汽車交通事故者，
    保險人仍應依本法規定負保險給付之責，但得在給付金額範
    圍內，代位行使請求權人對被保險人之請求權，強制汽車責
    任保險法第29條第1 項第5 款定有明文。保險人依強制汽車
    責任保險法第29條規定向加害人求償，係基於受害人損害賠
    償請求權之法定移轉，並非獨立之求償權，是其適用之前提
    ，係保險責任事故發生，受害人對被保險人有損害賠償請求
    權，保險人依同法履行給付保險金之義務後，因法定債權移
    轉所受讓而得代位行使請求權人（受害人）對被保險人（加
    害人）之侵權行為損害賠償請求權，始得向被保險人求償。
    末按當事人主張有利於己之事實者，就其事實有舉證之責任
    ，民事訴訟法第277條定有明文。又民事訴訟如係由原告主
    張權利者，應先由原告負舉證之責，若原告先不能舉證，以
    證實自己主張之事實為真實，則被告就其抗辯事實即令不能
    舉證，或其所舉證據尚有疵累，亦應駁回原告之請求。
(二)被告於上揭時、地，無照騎乘系爭車輛，與訴外人林慶良發
    生車禍事故，致訴外人林慶良受有傷害，原告並已依保險契
    約賠付保險金2,072,870元予訴外人林慶良等人之事實，業
    據原告提出新北市政府警察局道路交通事故當事人登記聯單
    、耕莘醫院乙種診斷證明書、景美醫院診斷證明書、強制汽
    車責任險殘廢給付標準表、理賠計算書、強制醫療險給付費
    用彙整表、醫療單據等件為證，並有本院依職權調取之公路
    監理電子匣門查詢結果（見本院卷第75、77頁）、新北市政
    府警察局新店分局交通案卷（含道路交通事故調查報告表、
    談話紀錄表及現場照片）可參，而被告已於相當時期受合法
    通知，既未於言詞辯論期日到場，復未提出任何書狀作何聲
    明或陳述，依民事訴訟法第280條第3項前段規定，視同自認
    ，自堪信原告此部分主張可採。而原告固主張被告無照騎乘
    系爭車輛，疏未注意車前狀況且車速過快，因而肇致系爭車
    禍，故被告應負過失侵權行為損害賠償責任，惟查：
　1.被告於車禍事故當日向到場處理之員警稱：事故前我騎重機
    沿中正路外側車道往北新路方向直行，途經事故地發現對方
    林慶良騎腳踏車在我行向前方，我不知對方行向為何，我發
    現急煞，雙方發生碰撞等語。（見新北地方法院板橋簡易庭
    109 年度板司調字381號卷（下稱板司調卷）第35頁)。另參
    酌警方依現場監視器畫面繪製之交通事故調查報告表等資料
    所示，本件事故發生時，被告係沿新北市新店區中正路往北
    新路方向直行，而訴外人林慶良原係騎乘於對向車道，竟隨
    意跨越分向線，逆向駛入被告所在之車道前方，雙方因而發
    生碰撞，而事故現場並留有被告系爭車輛之煞車痕、刮地痕
    ，有該道路交通事故調查報告表附卷可參（見板司調卷第31
    頁)，足認訴外人林慶良於本件事故跨越分向線、逆向行駛
    為肇事因素。原告雖主張被告於本件事故之發生有過失責任
    ，然衡諸常情，被告對於突然進入自己車道之逆向車，實難
    即時注意而採取閃避措施。是以，本件被告雖有與訴外人林
    慶良發生碰撞之事實，惟依本件卷證資料，實難認定被告行
    為與本件車禍事故之發生有因果關係。
　2.又查，被告雖有無照騎乘機車而違反道路交通管理處罰條例第21條第1項第1款規之行為，然駕駛執照之有無僅係車輛監理機關就駕駛者之駕駛能力所為之行政管理措施，不能執此遽認無照駕駛行為即有過失而與車禍事故間具相當因果關係。此外，原告就被告之過失責任乙節，復未提出其他事證以實其說，依前揭說明，即應受不利之認定，是原告主張本件車禍事故係因被告之過失所致，尚不足採信，其主張被告應負侵權行為損害賠償責任，即屬無據。　　　
　3.被告之駕駛行為，既無原告所主張之未注意車前狀況等過失
    ，其無照駕車之違規亦非系爭車禍之肇事原因，自不構成過
    失侵權行為，而毋庸對訴外人林慶良負侵權行為損害賠償責
    任。訴外人林慶良對於被告既無侵權行為損害賠償請求權，
    原告自亦無從受讓訴外人林慶良之賠償請求權而代位訴外人
    林慶良向被告行使，從而原告依強制汽車責任保險法第29條
    第1項第5款請求被告賠償2,072,870元，即屬無據。
五、從而，原告依強制汽車責任保險法第29條第1項第5款之規定
    ，請求被告給付原告2,072,870元，並自起訴狀送達翌日起
    至清償日止，按年息百分5計算之利息，為無理由，應予駁
    回。原告之訴既經駁回，其假執行之聲請亦失其依據，
　　應併予駁回。　　　
六、本件事證已臻明確，原告其餘攻擊主張及所提之證據，經核
    與判決之結果不生影響，爰不逐一論述，併此敘明。
七、訴訟費用負擔之依據：民事訴訟法第78條。
中　　華　　民　　國　　110 　年　　10　　月　　22　　日
                  臺灣臺北地方法院新店簡易庭　　
                              法  官　張淑美 
以上正本係照原本作成。
對於本件判決如有不服，應於收受送達後20日內向本院提出上訴
書狀，上訴於本院合議庭，並按他造當事人之人數附具繕本。
中　　華　　民　　國　　110 　年　　10　　月　　22　　日
                              書記官  馮姿蓉